臺灣士林地方法院交通事件裁定　　　　　　　　　　九十三年度交聲字第五二七號
　　原處分機關　臺北市交通事件裁決所
　　異議人即
　　受處分人　　乙○○
右列受處分人因違反道路交通管理處罰條例案件，對於台北市交通事件裁決所於民國
九十三年六月三日所為之北市裁三字第裁二二─Ｄ一Ａ五０九五一七號處分（原處分
案號：桃園縣警察局舉發違反道路交通管理事件通知單桃警局交字第Ｄ一Ａ五０九五
一七號），聲明異議，本院裁定如左：
    主  文
原處分關於汽車駕駛人，駕駛汽車不服從交通勤務警察或依法令執行交通指揮、稽查
任務人員之指揮或稽查，處罰鍰新台幣玖佰元，並記違規點數壹點之處分撤銷，該部
分不罰。
其餘異議駁回。
    理  由
甲、原處分關於駕車行經有燈光號誌管制之交岔路口闖紅燈部分：
一、按汽車駕駛人，行經有燈光號誌管制之交岔路口闖紅燈者，處新臺幣一千八百元
    以上五千四百元以下罰鍰，道路交通管理處罰條例第五十三條定有明文。再汽車
    駕駛人有第五十三條之情形者，記違規點數三點，同條例第六十三條第一項第三
    款分別定有明文。
二、原處分意旨略以：異議人即受處分人乙○○於民國九十三年四月三日下午六時三
    十五分許，駕駛車牌號碼二Ｅ─二０四九號自用小客車，行經桃園縣大溪鎮○○
    路、員林路口，經桃園縣警察局大溪分局舉發駕車行經有燈光號誌管制之交岔路
    口闖紅燈，依違反道路交通管理處罰條例第五十三條之規定，處罰鍰新台幣（下
    同）二千七百元整，並依同條例第六十三條第一項第三款記違規點數三點。
三、聲明異議意旨略以：伊於九十三年四月三日確實有經過桃園縣大溪鎮，但當時沒
    有看見警察，亦無闖紅燈違規及不服交通警察指揮等情，為此聲明異議云云。
四、經查：證人即本件舉發之員警甲○○於本院調查時到庭結證稱：「我當天是在那
    邊值勤，當時已經快天黑了，我當時拿指揮棒攔車子，我那時已經變換燈號紅燈
    已經過了三十秒，就是這一部二Ｅ─二０四九號車子」、「他的車子是黑色的」
    、「我距離他只有四、五步的距離」等語（見本院九十三年七月十五日訊問筆錄
    ），證人甲○○與異議人素不相識，並無怨隙，若無此違規情事，焉會製單告發
    ？本件證人甲○○既目睹該車有違規行為並當場記下車號舉發，且於舉發單上記
    明為「日產、黑色」，又異議人亦陳述伊之車輛為黑色等情，況上開車號車輛亦
    於上開時間、地點出現在該警員之執行路口，亦為異議人所不否認，且證人甲○
    ○所證述其當時所在位置，以及目擊異議人違規情形，其證述之內容詳盡，足見
    上開車輛確係員警取締之違規車輛無誤，證人所證並無誤認情形，再觀諸證人甲
    ○○與異議人並無仇怨，自無設詞誣陷，身觸偽證重罪之必要，其所為之證言，
    堪予採信，此外復有舉發違反道路交通管理事件通知單乙紙在卷足憑。再者，交
    通警員製單舉發違反道路交通管理處罰條例所列之違規事實，本質上為行政處分
    ，係公務員基於職務上權力，依法就特定之具體事件所為具公法上效果之單方行
    政行為，基於公務員為公法上行為具有公信力之原則，該行政處分當可被推定為
    真正，其據以依法處分之事實認定亦為正確無誤，此與民事訴訟法第三百五十五
    條第二項規定：「文書依其程式及意旨得認作公文書者，推定其為真正」之情形
    相同，本此公信原則，執勤警員得當機處分以達其維護交通秩序、安全之行政目
    的，反之，若謂公務員一切行政行為均需預留證據以證其實，則國家行政勢必窒
    礙難行，據此，刑事訴訟法就犯罪證據有關之規定中，與屬行政秩序罰之交通違
    規裁罰本質不合之部分，自不在準用之列。從而本件異議人既未就執勤員警之舉
    發有誤提出相關證據以供調查，本院經查亦無何證據足資證明其有捏造事實違法
    取締之情事，則執勤警員本其維護交通秩序、安全職責所為之舉發，自應受到合
    法、正確之推定。本件異議人既未能提出證據以資證明其確無違規闖紅燈行為，
    僅空言稱並未有任何違規行為，尚難認其辯解為可採，本件事證明確，異議人所
    有前開車號汽車之違規闖紅燈行為堪以認定。是原處分機關為前開裁處，核無不
    當，異議人此部分聲明異議為無理由，應予駁回。
乙、原處分關於不服勤務警察稽查部分：
一、按交通法庭認為聲明異議有理由，或聲明異議雖無理由而原處分不當或違法者，
    應以裁定將原處分經聲明異議部分撤銷，並自為裁定。道路交通案件處理辦法第
    二十條定有明文。
二、本件異議人即受處分人所有之車號二Ｅ─二０四九號自用小客車因前開闖越紅燈
    之違規行為，經警鳴笛攔檢不停，不服警察稽查，為警依道路交通管理處罰條例
    第六十條第二項、同條例第六十三條第一項第一款之規定，以不服交通勤務警察
    稽查為由製單舉發，裁處罰鍰九百元，並記違規點數一點。
三、訊據異議人堅決否認有此部分之違規事實。經查，異議人為台北市人，當天係至
    桃園縣拉拉山遊玩後欲返家途中，其對於桃園縣的路不熟等情，為其所自陳，是
    異議人對於路況不熟之桃園縣，除了注意交岔路口之路口之路況及標誌外，當時
    是否有注意員警鳴笛及揮棒動作，已非無疑，且證人即當天該車之後座乘客異議
    人之配偶楊雅君到庭證稱：「沒有警察來攔我們」、「沒有聽到警察的鳴笛聲」
    等語（見本院九十三年八月十二日訊問筆錄），況證人員警甲○○證稱當時已經
    快天黑了‧‧‧，該輛車停頓了二、三秒，‧‧‧，我距離他只有四、五步的距
    離等語，果若異議人有不服稽查情形，理應加速逃逸，而非停頓幾秒鐘後始逃逸
    ，是依證人甲○○所述，尚不足證明該車駕駛人明知警員吹哨攔停而不服稽查故
    意逃逸之情事，且本件違規當時為夏季，一般駕駛人均會開啟冷氣，緊閉車窗，
    在現今車輛隔音效果良好及位處喧嚷之通衢大道，且已隔四、五公尺之情狀下，
    衡情，該車駕駛人有可能未聽到舉發警員吹哨之聲音，顯見異議人所辯其未看到
    警察攔伊等語，堪予採信。是異議人駕車逕行離去，尚不足以認定其有不服從交
    通勤務警察指揮之行為，異議人此部分違規行為尚未臻明確，原處分意旨遽認異
    議人有「拒絕停車接受稽查逃逸」之違規，自有未合，原處分機關遽依舉發警員
    之舉發，裁罰異議人罰鍰九百元，並記違規點數一點，尚有未洽，揆諸前開說明
    ，異議人此部分之異議為有理由，爰將此部分之處分予以撤銷，另諭知不罰。
丙、據上論斷，應依道路交通案件處理辦法第十九條、第二十條，裁定如主文。
中　　　華　　　民　　　國　　九十三　　年　　　九　　　月　　　六　　　日
                                    臺灣士林地方法院交通法庭
                                        法  官  王  俊  雄
右正本證明與原本無異。
如不服本裁定應於送達後五日內向本院提出抗告狀。
                                        書記官  許  秋  莉
中　　　華　　　民　　　國　　九十三　　年　　　九　　　月　　　七　　　日
